【裁判字號】    90,重訴,2495
【裁判日期】    990930
【裁判案由】    損害賠償
【裁判全文】
臺灣臺北地方法院民事裁定            90年度重訴字第2495號
原      告  宏恩醫療財團法人（原財團法人宏恩綜合醫院）
法定代理人  乙○○
訴訟代理人  彭上華律師
被      告  丙○○
            甲○○
上列當事人間損害賠償事件，原告提起附帶民事訴訟，經本院刑
事庭移送前來，本院裁定如下：
    主  文
原告之訴及假執行之聲請均駁回。
訴訟費用由原告負擔。
    理  由
一、按因犯罪而受損害之人，於刑事訴訟程序得附帶提起民事訴
    訟，對於被告及依民法負賠償責任之人，請求回復其損害，
    刑事訴訟法第487條第1項定有明文。所謂因犯罪而受損害之
    人，係指因刑事被告之犯罪行為，而致其身體、自由、名譽
    或財產等個人權利，受有損害之人而言。不以直接因犯罪而
    受損害者為限，凡間接或附帶受有形或無形損害之人，在民
    法上對加害人有請求損害賠償之權利者，均得提起之。又刑
    事庭移送民事庭之附帶民事訴訟，僅移送後之訴訟程序應適
    用民事訴訟法，至移送前之訴訟行為是否合法，仍應依刑事
    訴訟法決定之。移送民事庭之附帶民事訴訟於移送前提起時
    ，不備刑事訴訟法之合法要件，即屬民事訴訟法第249條第1
    項第6款所謂之起訴不備其他要件，應以裁定駁回之，有最
    高法院52年台上字第3055號判例、44年台抗字第4號判例可
    資參照。
二、本件原告於本院刑事庭89年度訴字第335號偽造文書等案件
    繫屬中提起附帶民事訴訟，主張被告丙○○、甲○○等共謀
    向第三人美國環球產物保險公司日本分公司（下稱AIU公司
    ）詐領保險金等犯罪行為，而被告丙○○斯時為原告之法定
    代理人，AIU公司遂依民法第184條第1項前段、第185條第1
    項前段等規定，訴請被告丙○○、甲○○連帶賠償損害，並
    依民法第28條之規定，訴請原告與被告丙○○、甲○○連帶
    賠償損害（本院90年度保險字第172號、臺灣高等法院93年
    度保險上字第40號、臺灣高等法院96年度上更(一)字第17號、
    最高法院98年度台上字第426號），致原告受有損害，爰依
    法請求被告丙○○、甲○○賠償日幣6,318萬5,294元，並願
    供擔保聲請宣告假執行。本院刑事庭嗣於該刑事案件審結後
    ，依刑事訴訟法第504條第1項前段規定，將該附帶民事訴訟
    以90年度重附民字第61號裁定移送本庭審理，經本院於96年
    7月27日裁定於臺灣高等法院93年度保險上字第40號損害賠
    償事件民事訴訟終結前，停止訴訟程序；嗣上開民事訴訟判
    決確定，本院於98年11月12日撤銷停止訴訟裁定。經查，原
    告於上開刑事訴訟中係附帶民事訴訟之被告，而該刑事確定
    判決（本院89年度訴字第335號、臺灣高等法院90年度上訴
    字第2436號、最高法院94年度台上字第6619號）係認定被告
    丙○○任職原告醫院院長時，基於幫助被告甲○○偽造文書
    及詐欺（詐領保險金）之犯意，交付原告醫院之空白收據12
    3張予被告甲○○，由被告甲○○連續以行使偽造私文書之
    方式，使AIU公司陷於錯誤，而先後匯款共6,000餘萬元日幣
    予被告甲○○等事實。原告固係被告丙○○、甲○○共犯行
    使偽造私文書罪之被害人，然並非詐欺罪之被害人，反而係
    依民法第28條、第188條規定，應對詐欺罪之被害人即AIU
    公司連帶負賠償責任之人，故原告於上開刑事訴訟中提起本
    件附帶民事訴訟，以AIU公司向原告請求因詐欺所受損害日
    幣6,525萬2,930元為由，請求被告丙○○、甲○○連帶負損
    害賠償責任，原告就AIU公司向其求償因詐欺所受損害而言
    ，原告係依民法應負損害賠償責任之人，並非因犯罪而受損
    害之人，依前開判例要旨，其提起本件刑事附帶民事訴訟，
    與刑事訴訟法第487條第1項規定得附帶提起民事訴訟者，以
    因犯罪而受損害之人之規定不合，自不因本院刑事庭將此部
    分裁定移送前來，而回溯認其起訴合法，原告提起本件附帶
    民事訴訟，既與法不合，自應予以駁回。原告之訴既經駁回
    ，其假執行之聲請即失所附麗，應併予駁回之。又AIU公司
    對本件原告及被告丙○○、甲○○之附帶民事訴訟（本院90
    年度保險字第172號、臺灣高等法院93年度保險上字第40號
    、臺灣高等法院96年度上更(一)字第17號、最高法院98年度台
    上字第426號）既經確定，原告依上開確定判決履行完畢後
    ，應得另依民法第188條第3項、第280條規定，請求本件被
    告丙○○、甲○○賠償其損害，附此敘明。
三、依民事訴訟法第249條第1項第6款、第95條、第78條，裁定
    如主文。
中    華    民    國    99    年    9     月    30    日
                  民事第一庭    法  官  楊晉佳
以上正本係照原本作成。
如不服本裁定應於送達後10日內向本院提出抗告狀，並繳納抗告
費新臺幣1,000元。
中    華    民    國    99    年    9     月    30    日
                                書記官  蘇炫綺

司法院資訊處製作；財團法人民間司法改革基金會備份。
